臺灣桃園地方法院刑事判決
111年度審金訴字第324號
公  訴  人  臺灣桃園地方檢察署檢察官
被      告  賴秀宜


上列被告因違反洗錢防制法等案件，經檢察官提起公訴（111年
度偵緝字第529號）及移送併辦（臺灣桃園地方檢察署檢察官110
年度偵字第39334號、111年度偵字第5420號），被告於本院準備
程序進行中，就被訴事實為有罪之陳述，經本院告知簡式審判程
序意旨，並聽取當事人之意見後，本院合議庭裁定由受命法官獨
任依簡式審判程序審理，判決如下：
    主  文
丙○○幫助犯洗錢防制法第十四條第一項之洗錢罪，處有期徒刑壹
月，併科罰金新臺幣貳萬元，罰金如易服勞役，以新臺幣壹仟元
折算壹日。
    事實及理由
一、犯罪事實：
　　丙○○明知金融機構存款帳戶之提款卡、密碼係個人理財之重
    要工具，關係個人財產、信用之表徵，依其社會生活之通常
    經驗與智識思慮，而可預見隨意丟棄載有提款密碼之金融機
    構存款帳戶提款卡，因任何人均可使用該提款卡，該金融機
    構存款帳戶可能供不法詐騙份子用以充作詐欺犯罪被害人匯
    款之指定帳戶，並於不法詐騙份子提款後，遮斷資金流動軌
    跡，使檢警難以追緝，而有掩飾詐欺取財犯罪所得之本質及
    去向之虞，竟不違背其本意，基於幫助他人詐欺取財及幫助
    掩飾、隱匿詐欺取財犯罪所得本質及去向之洗錢不確定故意
    ，於民國110年5月31日前某時，在高雄市某旅館房間內，將
    其所申辦之中華郵政股份有限公司（下稱「郵局」）帳號00
    000000000000號帳戶（下稱「丙○○郵局帳戶」）之載有密碼
    之提款卡逕行棄置在該旅館房間後離去，而任由真實姓名年
    籍均不詳之成年人（無證據顯示其未滿18歲，下稱「不詳成
    年人」）取走。俟輾轉取得上開提款卡之某詐欺集團成員間
    （無證據顯示丙○○知悉或可得而知該詐欺集團成員達3人以
    上或其中含有少年成員，下稱「本案詐欺集團」），共同意
    圖為自己不法之所有，基於詐欺取財及掩飾、隱匿詐欺取財
    犯罪所得本質及去向之洗錢等犯意聯絡，由「本案詐欺集團
    」機房成員於110年5月30日下午3時37分許，偽以乙○○之姪
    子潘麒升撥打電話予乙○○，佯稱目前急需借款等語，使乙○○
    陷於錯誤而依指示於110年5月31日下午2時30分許至高雄市○
    ○區○○○路000號高雄銀行灣內分行，以臨櫃匯款方式，匯入
    新臺幣（下同）17萬元至上開「丙○○郵局帳戶」後，「本案
    詐欺集團」車手成員旋將匯入之款項提領一空，而掩飾、隱
    匿上揭詐欺取財犯罪所得之本質及去向。嗣乙○○發覺受騙，
    報警後，始為警循線查獲上情。
二、證據名稱：
  ㈠被告丙○○分別於警詢、檢察官訊問、本院準備程序及審理中
    之自白。
　㈡證人即告訴人乙○○於警詢中之陳述。
　㈢高雄銀行入戶電匯匯款回條、乙○○報案資料（內政部警政署
    反詐騙諮詢專線紀錄表、高雄市政府警察局三民第二分局鼎
    金派出所受（處）理案件證明單、受理各類案件紀錄表、受
    理詐騙帳戶通報警示簡便格式表、金融機構聯防機制通報單
    ）、丙○○之中華郵政股份有限公司帳戶客戶基本資料、開戶
    資料及客戶歷史交易清單。
三、論罪科刑：
　㈠按刑法上之幫助犯係對於犯罪與正犯有共同之認識，而以幫
    助之意思，於正犯實行犯罪之前或犯罪之際，為犯罪構成要
    件以外之行為，而予以助力，使之易於實行或完成犯罪行為
    之謂。所謂以幫助之意思而參與者，指其參與之原因，僅在
    助成正犯犯罪之實現者而言，又所謂參與犯罪構成要件以外
    之行為者，指其所參與者非直接構成某種犯罪事實之內容，
    而僅係助成其犯罪事實實現之行為者（最高法院88年度台上
    字第1270號、97年度台上字第1911號判決意旨參照）。次按
    金融帳戶乃個人理財工具，依我國現狀，申設金融帳戶並無
    任何特殊限制，且可於不同之金融機構申請多數帳戶使用，
    是依一般人之社會通念，若見他人不以自己名義申請帳戶，
    反而收購或借用別人之金融帳戶以供使用，並要求提供提款
    卡及告知密碼，則提供金融帳戶者主觀上如認識該帳戶可能
    作為對方收受、提領特定犯罪所得使用，對方提領後會產生
    遮斷金流以逃避國家追訴、處罰之效果，仍基於幫助之犯意
    ，而提供該帳戶之提款卡及密碼，以利洗錢實行，仍可成立
    一般洗錢罪之幫助犯（最高法院108年台上大字第3101號裁
    定意旨參照）。經查，被告將載有密碼之「丙○○郵局帳戶」
    提款卡逕行棄置在高雄市某旅館房間內，而任由「不詳成年
    人」取走，俟輾轉取得上開提款卡之「本案詐欺集團」機房
    成員再對告訴人乙○○施以詐術，令告訴人陷於錯誤而依指示
    匯款至「丙○○郵局帳戶」後，續由「本案詐欺集團」車手成
    員提領匯入之款項，以此方式製造金流斷點，而掩飾、隱匿
    上開詐欺取財犯罪所得之本質及去向，是被告所為，係對他
    人遂行詐欺取財及洗錢之犯行資以助力而實施犯罪構成要件
    以外之行為，且在無積極證據證明被告係以正犯之犯意參與
    犯罪行為之情形下，揆諸前開判決意旨，應認被告所為僅應
    成立幫助犯，而非論以正犯。
　㈡次按幫助犯係從屬於正犯而成立，並無獨立性，故幫助犯須
    對正犯之犯罪事實，具有共同認識而加以助力，始能成立，
    其所應負責任，亦以與正犯有同一認識之事實為限，若正犯
    所犯之事實，超過其共同認識之範圍時，則幫助者事前既不
    知情，自不負責（最高法院75年度台上字第1509號判決意旨
    參照）。茲查，被告雖可預見隨意棄置「丙○○郵局帳戶」載
    有密碼之提款卡，足以幫助拿到該提款卡之詐欺集團成員施
    以詐術使被害人匯款至「丙○○郵局帳戶」後，進而提領而取
    得贓款，主觀上有幫助詐欺之不確定故意，惟尚不能據此即
    認被告亦已知悉「本案詐欺集團」成員之人數有3人以上而
    詐欺取財，復無證據證明被告對於該詐欺集團之詐騙手法及
    分工均有所認識及知悉，依「所犯重於所知，從其所知」之
    法理，此部分尚無從遽以論斷被告成立幫助三人以上共同犯
    詐欺取財罪嫌。
　㈢核被告所為，係犯刑法第30條第1項前段、第339條第1項之幫
    助犯詐欺取財罪，及刑法第30條第1項前段，洗錢防制法第1
    4條第1項之幫助犯一般洗錢罪。
　㈣被告係以一棄置「丙○○郵局帳戶」載有密碼之提款卡之行為
    ，使「本案詐欺集團」成員得以持提款卡提領告訴人乙○○遭
    詐騙後所匯入之款項，而幫助「本案詐欺集團」成員取得詐
    得款項，被告以一棄置金融帳戶提款卡之行為同時犯幫助詐
    欺取財及幫助一般洗錢2罪，為異種想像競合犯，應依刑法
    第55條規定，從一重依幫助犯一般洗錢罪處斷。
　㈤臺灣桃園地方檢察署檢察官以110年度偵字第39334號、111年
    度偵字第5420號移送併辦意旨書移送併辦之犯罪事實，與起
    訴書所載之犯罪事實，既具有上述想像競合犯之裁判上一罪
    關係，為起訴效力所及，基於審判不可分原則，本院自應併
    予審究。
  ㈥被告幫助他人遂行一般洗錢之犯行，為幫助犯，爰依刑法第3
    0條第2項之規定，按正犯之刑減輕之。
  ㈦又被告在檢察官訊問及本院準備程序時，均坦承知悉「丙○○
    郵局帳戶」提款卡上載有密碼，且明知倘任意棄置該載有密
    碼之提款卡，將任由他人使用上開提款卡，而自白其上開幫
    助犯一般洗錢罪之犯行，爰依洗錢防制法第16條第2項之規
    定，減輕其刑，並依法遞減之。
  ㈧爰審酌被告可預見將載有密碼之個人金融機構帳戶提款卡任
    意棄置，該金融機構帳戶恐遭詐欺成員充作詐騙他人財物後
    ，用以匯款之人頭帳戶，而幫助掩飾、隱匿詐欺犯罪所得之
    本質及去向，竟仍任意棄置「丙○○郵局帳戶」提款卡，助長
    詐騙財產犯罪之風氣，造成無辜民眾受騙而受有金錢損失，
    又使贓款追回困難，實為當今社會詐財事件發生之根源，並
    擾亂金融交易往來秩序及影響社會正常交易安全甚鉅，且因
    此使執法人員難以追查正犯之真實身分，所為誠屬不當，被
    告雖坦承犯行，然未能賠償告訴人之損失，並得到告訴人之
    原諒，兼衡以被告之生活及經濟狀況、素行、年紀及智識程
    度等一切情狀，量處如主文所示之刑，並諭知罰金易服勞役
    之折算標準，以示懲儆。
四、沒收：
  ㈠被告於本院準備程序中供稱並未因本案獲利等語明確（見本
    院卷第42頁），本院亦查無積極具體證據足認被告因任由「
    本案詐欺集團」成員使用「丙○○郵局帳戶」提款卡而獲有金
    錢或其他利益等犯罪所得，自不生犯罪所得應予沒收之問題
    。　　　
　㈡至洗錢防制法第18條第1項前段固規定「犯第14條之罪，其所
    移轉、變更、掩飾、隱匿、收受、取得、持有、使用之財 
    物或財產上利益，沒收之」，惟被告非實際上提款之人，無
     掩飾隱匿詐欺贓款之犯行，非洗錢防制法第14條第1項之正
     犯，自無上開條文適用，附此敘明。
五、應依刑事訴訟法第273條之1第1項、第299條第1項前段、第3
    10條之2、第454條第1項，洗錢防制法第14條第1項、第16條
    第2項，刑法第11條前段、第30條第1項前段、第2項、第339
     條第1項、第55條、第42條第3項前段，刑法施行法第1條之
    1 第1項，判決如主文。
六、如不服本判決應於收受判決後20日內向本院提出上訴書狀，
    並應敘述具體理由。其未敘述上訴理由者，應於上訴期間屆
    滿後20日內向本院補提理由書（均須按他造當事人之人數附
    繕本）「切勿逕送上級法院」。
本案由檢察官吳靜怡、甲○○提起公訴，由檢察官陳嘉義移送併辦
，經檢察官李孟亭到庭執行職務。
中　　華　　民　　國　　111 　年　　6 　　月　　24　　日
                  刑事審查庭  法  官  李雅雯
以上正本證明與原本無異。
如不服本判決應於收受判決後20日內向本院提出上訴書狀，並應
敘述具體理由。其未敘述上訴理由者，應於上訴期間屆滿後20日
內向本院補提理由書（均須按他造當事人之人數附繕本）「切勿
逕送上級法院」。
                              書記官  沈詩婷
中　　華　　民　　國　　111 　年　　6 　　月　　27　　日
附錄本案論罪科刑法條：
中華民國刑法第30條：
幫助他人實行犯罪行為者，為幫助犯。雖他人不知幫助之情者，
亦同。
幫助犯之處罰，得按正犯之刑減輕之。
中華民國刑法第339條（普通詐欺罪）
意圖為自己或第三人不法之所有，以詐術使人將本人或第三人之
物交付者，處5年以下有期徒刑、拘役或科或併科50萬元以下罰
金。
以前項方法得財產上不法之利益或使第三人得之者，亦同。
前二項之未遂犯罰之。
洗錢防制法第14條
有第二條各款所列洗錢行為者，處7年以下有期徒刑，併科新臺
幣5百萬元以下罰金。
前項之未遂犯罰之。
前二項情形，不得科以超過其特定犯罪所定最重本刑之刑。